【裁判字號】    89,上訴,1242
【裁判日期】    890509
【裁判案由】    違反臺灣地區與大陸地區人民關係條例等
【裁判全文】
臺灣高等法院刑事判決                          八十九年度上訴字第一二四二號
    上  訴  人
    即  被  告    甲○○
右上訴人因違反臺灣地區與大陸地區人民關係條例等案件，不服臺灣板橋地方法院八
十八年度訴字第二○一六號，中華民國八十九年二月二十九日第一審判決（起訴案號
：臺灣板橋地方法院檢察署八十八年度偵字第二二一三九號）提起上訴，本院判決如
左：
    主      文
上訴駁回。
    事      實
一、甲○○、陳冬雪（已死亡，另行審結）明知何希天（原審通緝中俟到案後另行審
    結）係大陸地區人民，未經許可不得入境台灣地區，竟於民國（下同）八十七年
    十二月間，基於共同行使使公務員登載不實之結婚戶籍登記及使何希天非法進入
    台灣地區之犯意聯絡，由甲○○出面邀集陳冬雪與大陸地區人民何希天辦理假結
    婚，使何希天得以探親為由而申請入境來台工作，旋甲○○與陳冬雪乃於八十七
    年十二月間前往大陸福建省福州市與何希天見面，並於八十八年一月七日赴福州
    市民政局辦妥陳冬雪與何希天之結婚登記。並於八十八年二月五日，由甲○○持
    大陸地區「福建省福州市公證處」所出具之結婚證明書，向台北縣板橋第一戶政
    事務所辦理陳冬雪與何希天之之結婚登記，使該管公務員將此不實事項登載於其
    職務上所掌之公文書上，並即持該結婚登記之戶籍謄本向內政部警政署入出境管
    理局申請何希天以探親名義入境台灣地區而行使之，足以生損害於戶政機關對於
    戶籍管理之正確性。八十八年三月二十九日何希天以來臺探親為由而獲准自大陸
    地區入境台灣地區，為境管局發覺有異而通知臺北縣警察局板橋分局，而於八十
    八年六月二十一日二十二時許，經警訊問陳冬雪，始偵知上情。
二、案經臺北縣警察局板橋分局報請臺灣板橋地方法院檢察署檢察官偵查起訴。
    理      由
一、訊據上訴人即被告甲○○固供承有於右開時地，受託代被告陳冬雪及何希天辦理
    結婚登記及入境申請等情，惟矢口否認有右開犯行，辯稱：伊不認識何希天，僅
    受託代辦登記，亦未介紹其二人以假結婚方式使大陸地區人民入境台灣地區云云
    ，惟查，右開事實，業據同案被告陳冬雪於警訊時供稱：「（是否有人介紹？）
    是前往大陸時由甲○○介紹認識，說希望我能跟何希天假結婚，以便申請來臺」
    ；「（是否有任何利益給你？）他只是請我幫忙」；「何希天入境後並未與我住
    在一起，我不知他住在哪裡」等語綦詳，且其於警訊時之筆錄，係出於自由意識
    ，精神狀態良好，並無任何失憶或精神錯亂之情形等情，復據證人即承辦本案之
    員警許坤祥結證無訛。次查，被告陳冬雪於八十七年十二月十九日出境前往大陸
    地區，被告甲○○隨後亦於同年月二十二日前往大陸地區；且被告陳冬雪於八十
    八年一月七日與被告何希天辦妥結婚登記之前一日（即同年月六日），被告甲○
    ○復再度前往大陸地區等情，均有內政部警政署入出境管理局八十九年一月二十
    九日境信昌字第三五九０號函所附之出入境紀錄在卷可稽，是被告甲○○供稱其
    對被告陳冬雪及何希天在大陸地區結婚完全不知情云云，即有可疑，況被告陳冬
    雪年事已高（現年已六十八歲），竟於第一次出境前往大陸地區，即與被告何希
    天在大陸地區結婚，果非經人事先介紹，顯與常情有違，再參以，被告何希天入
    境台灣地區後目前業已行縱不明，入境後並未與被告陳冬雪同住，亦未在旁照顧
    臥病之被告陳冬雪，由是足見，被告陳冬雪於警訊時之前開自白核應與事實相符
    ，則被告陳冬雪與何希天主觀上並不具有結婚之意思，顯係經由被告甲○○之從
    中介紹，以假結婚之方式而使何希天得以探親名義入境台灣地區等情，實堪認定
    ，是被告陳冬雪嗣於檢察官偵查中翻異前供，改稱與被告何希天係真結婚，核屬
    事後卸責及迴護同案被告之詞，並不可採。至證人賴阿照（自稱係被告陳冬雪之
    乾妹）雖於原審調查時自行到庭證稱：被告陳冬雪係前往大陸地區時在酒宴中自
    行結識被告何希天，其二人係真結婚，何希天來台後有與被告陳冬雪住在一起，
    並在醫院照顧陳冬雪云云，惟其證詞或與常情不合；或與證人即承辦之員警許坤
    祥之前開證詞有違，顯係為迴護被告甲○○所為之詞，尚非可採。此外，並有結
    婚登記申請書、委託書、戶籍謄本、財團法人海峽交流基金會證明及大陸地區所
    出具之相關結婚證明書等影本在卷可稽。本件事證明確，被告甲○○之犯行堪以
    認定，應予依法論科。
二、核被告甲○○所為，係違反台灣地區與大陸地區人民關係條例第十五條第一款、
    之規定，而犯同條例第七十九條第一項之使大陸地區人民非法進入台灣地區罪、
    刑法第二百十六條、第二百十四條之行使使公務員登載不實罪。其所犯第二百十
    四條使公務員登載不實文書罪之低度行為，應為其持以行使之高度行為所吸收，
    不另論罪。被告甲○○與同案被告陳冬雪、何希天間，就前開犯行有犯意聯絡與
    行為分擔，均為共同正犯。又被告甲○○所犯上開二罪間，有方法結果之牽連關
    係，為牽連犯，應依刑法第五十五條後段之規定，從一重之使大陸地區人民非法
    進入台灣地區罪處斷。原審以被告犯行明確，依法論以被告台灣地區與大陸地區
    人民關係條例第十五條第一款、刑法第二十八條共同違反不得使大陸地區人民非
    法進入台灣地區之規定，並審酌被告犯罪之動機、目的、手段、所生危害及犯後
    飾詞卸責之態度等一切情狀，判處被告有期徒刑肆月，並無不當，應予維持。上
    訴人上訴意旨，仍執陳詞，指摘原判決不當，自無理由，應予駁回。
據上論斷，應依刑事訴訟法第三百六十八條，判決如主文。
本案經檢察官陳維練到庭執行職務。
中     華     民     國    八十九   年       五       月       九       日
                             臺灣高等法院刑事第一庭
                                 審判長法  官  李  相  助
                                       法  官  王  振  興
                法  官  蔡  光  治
右正本證明與原本無異。
如不服本判決應於收受送達後十日內向本院提出上訴書狀，其未敘述上訴之理由者並
得於提起上訴後十日內向本院補提理由書（均須按他造當事人之人數附繕本）。
                                       書記官  王  才  生
中     華     民     國    八十九   年       五       月      十一      日
附錄：本案論罪科刑法條全文
臺灣地區與大陸地區人民關係條例第十五條：
一、使大陸地區人民非法進入臺灣地區。
二、招攬臺灣地區人民未經許可使之進入大陸地區。
三、使大陸地區人民從事未經許可或與許可目的不符之活動。
四、僱用大陸地區人民從事未經許可或與許可範圍不符之工作。
五、居間介紹他人為前款之行為。
臺灣地區與大陸地區人民關係條例第七十九條第一項：
違反第十五條第一款規定者，處五年以下有期徒刑、拘役或科或併科新台幣五十萬元
以下罰金。
前項之未遂犯罰之。
刑法第二百十四條
明知為不實之事項，而使公務員登載於職務上所掌之公文書，足以生損害於公眾或他
人者，處三年以下有期徒刑、拘役或五百元以下罰金。
刑法第二百十六條：
行使第二百十條至第二百十五條之文書者，依偽造、變造文書或登載不實事項或使登
載不實事項之規定處斷。


司法院資訊處製作；財團法人民間司法改革基金會備份。
